臺灣臺北地方法院民事裁定          100年度消債更字第112號
聲  請  人
即  債務人  吳雅甄
代  理  人  何乃隆律師
上列當事人因消費者債務清理事件聲請更生，本院裁定如下：
    主  文
聲請人吳雅甄自民國一百年十一月三十日下午四時起開始更生程
序。
命司法事務官進行本件更生程序。
    理  由
一、按債務人不能清償債務或有不能清償之虞，且無擔保或無優
    先權之債務總額未逾新臺幣（下同）1,200萬元者，於法院
    裁定開始清算程序或宣告破產前，得向法院聲請更生；債務
    人對於金融機構因消費借貸、自用住宅借款、信用卡或現金
    卡契約而負債務，在聲請更生或清算前，應提出債權人清冊
    ，以書面向最大債權金融機構請求協商債務清償方案，並表
    明共同協商之意旨；自債務人提出協商請求之翌日起逾30日
    不開始協商，或自開始協商之翌日起逾90日協商不成立，債
    務人得逕向法院聲請更生，此觀諸消費者債務清理條例第3
    條、第42條第1項、第151條第1項、第153條規定自明。次按
    法院開始更生程序之裁定，應載明其年、月、日、時，並即
    時發生效力。法院開始更生或清算程序後，得命司法事務官
    進行更生或清算程序，必要時得選任律師、會計師或其他適
    當之自然人或法人一人為監督人或管理人，復為同條例第45
    條第1項、第16條所明定。
二、本件聲請意旨略以：聲請人即債務人有不能清償債務之情事
    ，於消費者債務清理條例施行後，聲請人曾於民國97年間向
    金融機構申請前置協商，惟協商不成立，嗣聲請人又於100
    年8月間向最大債權銀行即聯邦商業銀行股份有限公司（下
    稱聯邦銀行）申請前置協商，惟遭聯邦銀行退件。聲請人負
    債總額為新臺幣（下同）35萬8,283元，每月收入約僅為1萬
    5,000元，但每月生活費用開支即需1萬2,000元，剩餘金額
    難以按期清償債務，已達不能清償債務或有不能清償之虞。
    又聲請人之無擔保或無優先權之債務總額未逾1,200萬元，
    復未經法院裁定開始清算程序或宣告破產，爰聲請更生等語
    。
三、經查：
  (一)聲請人於提出本件更生之聲請前，曾於100年8月17日提出債
    權人清冊以書面向最大債權金融機構聯邦銀行表明共同協商
    債務清償方案，經聯邦銀行以聲請人曾於97年間向其當時最
    大債權金融機構新光商業銀行股份有限公司（下稱新光銀行
    ）申請協商，因聲請人未能接受足以負擔之還款方案，已不
    得再聲請前置協商，復因聲請人於所舉出相關資料無法得知
    其所要求之月付款金額之數額為何，難以進一步認定是否妥
    適，迄今未進行協商等情，有聲請人提出之100年8月17日台
    北榮星第925號存證信函及送達證書、前置協商申請書、申
    請人財產及收支狀況說明書、前置協商收入切結書、債權人
    清冊附卷可稽，並有聯邦銀行100年9月27日函復本院之陳報
    狀在卷可憑，足認自聲請人依消費者債務清理條例第151條
    第1項規定提出債權人清冊，並以書面向最大債權金融機構
    聯邦銀行表明請求共同協商債務清償方案，於聯邦銀行收受
    其聲請後迄今已逾30日，聯邦銀行仍未開始協商，聲請人自
    得向本院聲請更生。聲請人據以聲請更生，本院自應綜合聲
    請人目前全部收支及財產狀況，評估是否已不能維持符合人
    性尊嚴之最基本生活條件，而有「不能清償或不能清償之虞
    」之情。
  (二)聲請人主張之事實，業據其提出98、99年度綜合所得稅各類
    所得資料清單、財團法人金融聯合徵信中心當事人綜合信用
    報告、勞工保險被保險人投保資料明細表、房屋租賃契約書
    、99年度臺灣中小企業銀行股份有限公司股利憑單（均影本
    ）等件為證，是足信聲請人主張每月平均必要生活費用共計
    1萬2,000元，尚低於100年度台北市每人最低生活費1萬
    4,794元，又本件聲請人現每月自北部調頻廣告電臺可獲得
    之薪資為4,000元，匯入聲請人設於合作金庫銀行之帳戶中
    ，另每月自佳音工坊音樂事業有限公司可獲之薪資約為1萬
    1,000元，匯入訴外人楊若佳設於兆豐國際商業銀行活期儲
    蓄存款帳戶，再由訴外人楊若佳自其帳戶領出給予聲請人，
    此有聲請人之合作金庫綜合存款存摺，及訴外人楊若佳之兆
    豐國際商業銀行新台幣存摺類存款存摺附卷可憑。可知聲請
    人，扣除上開必要費用後，確有難以清償債務之情。次查，
    聲請人願將所得扣除上開必要費用後，全數用以清償債務，
    以債務清理條例所定更生方案履行期限8年96期計算，總清
    償金額約為28萬8,000元，清償成數超過總債務（依聲請人
    債權人清冊為34萬2,325元）之八成，又聲請人無消費者債
    務清理條例第6條第3項、第8條或第46條各款所定駁回更生
    聲請之事由存在，則聲請人聲請更生，應屬有據。
四、綜上所述，本件聲請人為一般消費者，並未從事營業活動，
    其有無法清償前述債務之虞情事，又所負無擔保或無優先權
    之債務，並未逾1,200萬元，且未經法院裁定開始清算程序
    或宣告破產，復查無消費者債務清理條例第6條第3項、第8
    條或第46條各款所定駁回更生聲請之事由存在，則聲請人聲
    請更生，應屬有據，自應准許，爰裁定如主文第1項所示。
    又本件聲請人業經裁定開始更生程序，並裁定命司法事務官
    進行本件更生程序，如主文第2項所示。
五、關於聲請人所預繳納之郵務送達費700元，則待本件更生聲
    請事件確定後，如仍尚有剩餘，再予檢還聲請人。又聲請人
    於更生程序開始後，應另提出足以為債權人會議可決或經法
    院認為公允之更生方案以供採擇，俾免更生程序進行至依消
    費者債務清理條例第61條規定應行清算之程度，非必有利於
    聲請人，附此敘明。
六、依首揭法條裁定如主文。
中    華    民    國    100   年    11    月    28    日
                民事第二庭  法     官  陳慧萍
以上正本係照原本作成。
本件不得抗告。
本件裁定已於100年11月30日下午4時公告。
中    華    民    國    100   年    11    月    28    日
                              書記官  黃靖雅